臺灣高雄地方法院刑事裁定
111年度毒聲字第605號
聲  請  人  臺灣高雄地方檢察署檢察官
被      告  林如民


上列被告因違反毒品危害防制條例案件，經檢察官聲請送觀察、
勒戒（110年度毒偵字第3669號、111年度撤緩毒偵字第12、26號
），本院裁定如下：
    主  文
林如民施用第一、二級毒品，令入勒戒處所觀察、勒戒，其期間
不得逾貳月。
    理  由
一、聲請意旨如附件聲請書所載。
二、民國109年7月15日增訂施行之毒品危害防制條例第35條之1 
    第1款及第2款前段規定，施行前犯第10條之罪之案件，於修
    正施行後，偵查中，由檢察官依修正後規定處理；審判中，
    由法院依修正後規定處理。是犯第10條之罪者，不論係修正
    前後，均應依新法規定處理。又犯毒品危害防制條例第10條
    之罪者，檢察官應聲請法院裁定，令被告入勒戒處所觀察、
    勒戒，其期間不得逾2月；依前項規定為觀察、勒戒或強制
    戒治執行完畢釋放後，3年後再犯第10條之罪者，適用本條
    前2項之規定，毒品危害防制條例第20條第1項、第3 項分別
    定有明文。而上開所謂「3年後再犯」，只要本次再犯（不
    論修正施行前、後）距最近1次觀察、勒戒或強制戒治執行
    完畢釋放，已逾3年者，即該當之，不因其間有無犯第10條
    之罪經起訴、判刑或執行而受影響（最高法院刑事大法庭10
    9年度台上大字第3826號裁定意旨參照）。
三、經查：
㈠、被告林如民確有以下施用第一級毒品海洛因、第二級毒品甲
    基安非他命犯行
１、於109年6月26日6時許，於高雄市○○區○○○街000號5樓住處內
    ，以將海洛因置入針筒內摻水注射入體內之方式，施用海洛
    因1次，另將甲基安非他命置入玻璃球燒烤後吸食煙霧之方
    式，施用甲基安非他命1次（下稱甲案），業據被告於警詢
    及偵查中坦承不諱，且其於109年6月26日18時35分許為警採
    尿送驗，結果呈安非他命、甲基安非他命、可待因及嗎啡陽
    性反應，有毒品案嫌疑人尿液代碼與姓名對照表（代碼：D1
    09081號）及正修科技大學超微量研究科技中心109年7月13
    日尿液檢驗報告（原始編號：D109081號）在卷可佐，足認
    被告上開任意性自白與事實相符，堪以採認。又雖於前揭毒
    品危害防制條例修正施行前所犯，然依首揭說明，檢察官已
    適用修正後即現行毒品危害防制條例之規定向本院聲請觀察
    、勒戒，本院自應依修正後之毒品危害防制條例規定處理。
２、於110年6月11日22時許，於上開住處內，以同前方式，施用
    海洛因1次，另以再同前方式，施用甲基安非他命1次（下稱
    乙案），業據被告於警詢及偵查中坦承不諱，且其於110年6
    月12日14時57分許為警採尿送驗，結果呈安非他命、甲基安
    非他命、可待因及嗎啡陽性反應，有高雄市政府警察局仁武
    分局毒品案件尿液採證代碼對照表（尿液代碼：R110118號
    ）及正修科技大學超微量研究科技中心110年7月1日尿液檢
    驗報告（原始編號：R110118號）在卷可佐，足認被告上開
    任意性自白與事實相符，堪以採認。
３、於110年11月22日20時許，於上開住處內，仍以相同方式，各
    施用海洛因、甲基安非他命1次（下稱丙案），亦據被告於
    警詢及偵查中坦承不諱，且其於110年11月23日4時50分許為
    警採尿送驗，結果呈安非他命、甲基安非他命、可待因及嗎
    啡陽性反應，有勘察採證同意書、高雄市政府警察局苓雅分
    局偵辦毒品案件嫌疑人尿液採證代碼對照表（尿液代碼：Y1
    10517號）及正修科技大學超微量研究科技中心110年12月15
    日尿液檢驗報告（原始編號：Y110517號）在卷可佐，足認
    被告上開任意性自白與事實相符，堪以採認。準此，被告於
    前述時、地，施用海洛因及甲基安他命各3次之事實，應可
    認定。　　
㈡、又被告於91年間因施用毒品案件，經臺灣高雄地方檢察署（
    下稱高雄地檢署）檢察官聲請強制戒治及聲請簡易判決處刑
    ，強制戒治部分經停止戒治並交付保護管束，於92年6月12
    日保護管束期滿視為戒治期滿執行完畢，刑責部分則經本院
    以91年度易字第3188號判決判處有期徒刑4月確定並執行完
    畢，迄今並無再為觀察、勒戒或強制戒治處遇之紀錄，有臺
    灣高等法院被告前案紀錄表附卷為參，本件係被告於前開強
    制戒治執行完畢釋放3年後所為，依前揭說明，縱被告其間
    因犯施用毒品罪經起訴、判刑或執行，仍應依修正後毒品危
    害防制條例第20條第3項規定，再予適用觀察、勒戒之機會
    。
㈢、至於被告所犯甲案之施用毒品犯行，雖前經高雄地檢署檢察
    官以110年度毒偵字第1155號為附命戒癮治療之緩起訴處分
    ，緩起訴期間自110年6月23日起至112年6月22日止，乙案施
    用毒品犯行經同署檢察官以行政簽結併入甲案一同執行緩起
    訴處分，惟被告於緩起訴期間，因有違背預防再犯所為之必
    要命令即未按時報到、未接受採尿監督等情形，經檢察官以
    110年度撤緩字第449號撤銷緩起訴處分，合法送達被告，被
    告並未聲請再議，撤銷緩起訴處分即確定，故被告並未完成
    戒癮治療期程等情，有緩起訴處分書、撤銷緩起訴處分書、
    送達證書、臺灣高等法院被告前案紀錄表等件在卷可參。然
    「緩起訴處分之戒癮治療」與「觀察、勒戒或強制戒治」之
    處遇，因法律規定之程序、效果均不相同，已無法等同視之
    。即被告初犯（或觀察、勒戒、強制戒治執行完畢釋放3年
    後再犯）施用毒品，經為命戒癮治療之緩起訴處分，若遭撤
    銷，檢察官針對該次撤銷緩起訴之施用毒品犯行，或者戒癮
    治療履行完畢，檢察官針對之後施用毒品犯行，均仍應依前
    揭毒品危害防制條例第20條或第23條之規定處理，亦可以再
    為緩起訴，然不得逕行起訴（最高法院110年度台上字第209
    6號判決意旨參照）。是被告前揭戒癮治療無論是否執行完
    畢，均無從認被告事實上已接受等同「觀察、勒戒或強制戒
    治」執行完畢之處遇，檢察官針對同次施用毒品犯行，向本
    院聲請觀察、勒戒，於法有據，併以說明。
㈣、本件聲請意旨載明被告前經檢察官為附命完成戒癮治療緩起
    訴處分，因違背預防再犯所為之必要命令，經檢察官撤銷緩
    起訴處分確定，仍屢犯施用毒品案件，足見被告有毒品來源
    且得之容易，戒絕毒癮意志不堅，本案難再以採取附命完成
    戒癮治療緩起訴處分之機構外處遇模式（如附件）。而依卷
    證資料所示，被告於前述強制戒治執行完畢釋放後，仍多次
    因施用毒品，經法院判處罪刑確定並入監執行，最近一次甫
    於107年11月30日假釋出監並交付保護管束，於108年2月20
    日保護管束期滿後又再犯甲案，甲案雖前經高雄地檢署檢察
    官給予附戒癮治療之緩起訴處分確定，然被告於緩起訴期間
    有違背緩起訴應遵守或履行事項之情事因而遭撤銷緩起訴處
    分，且被告在上述緩起訴期間又再犯丙案，顯見其不斷施用
    毒品，縱入監執行亦無法戒除，有毒品來源、法治觀念淡薄
    ，戒絕毒癮之意志不堅、自制力薄弱，不宜繼續任被告處於
    得任意與外界接觸之環境，是檢察官經裁量後，未再次給予
    附條件（含戒癮治療）之緩起訴處分，而聲請觀察、勒戒，
    以監禁式之治療方式，求短時間內隔絕被告之毒品來源，務
    使其專心戒除毒癮，核屬其裁量權之適法行使，形式上亦無
    裁量恣意或濫用之情，於法有據。
四、綜上所述，本件聲請為有理由，應予准許，依毒品危害防制
    條例第20條第3項、第1項，裁定如主文。　　
中　　華　　民　　國　　111 　年　　9  　月　　16 　　日
                  刑事第三庭  法　官  林青怡
以上正本證明與原本無異。
如不服本裁定應於送達後5日內向本院提出抗告狀。
中　　華　　民　　國　　111 　年　　9 　　月　　16　　日
                              書記官  李宗諺
【附件】聲請書乙份